臺灣高等法院刑事判決
109年度上易字第2343號
上  訴  人  臺灣新北地方檢察署檢察官顏汝羽
上  訴  人  
即  被  告  楊振泉


選任辯護人  廖偉真律師
            方興中律師
上列上訴人等因被告詐欺案件，不服臺灣新北地方法院109年度
審易字第1758號，中華民國109年9月28日第一審判決（起訴案號
：臺灣新北地方檢察署109年度調偵字第1980號），提起上訴，
本院判決如下：
    主  文
原判決關於沒收部分撤銷。
其他上訴駁回。
楊振泉緩刑貳年。
    犯罪事實
一、楊振泉明知其於民國108 年11月15日，在競拍網上以新臺幣
    （下同）14萬7 千元購得之車號000-0000號營業用小客車，
    係先前有人在內燒炭自殺之人身事故車，此情將影響購買者
    之購買意願及交易價格，屬交易之重要資訊，竟意圖為自己
    不法之所有，基於詐欺取財之犯意，將該車輛重新整修後，
    重新上架至行將競拍網上拍賣，並故意在車況輔助註記欄內
    隱瞞上情，致盧卡斯租賃有限公司（嗣更名為大王租賃有限
    公司）之經理吳祐任於109年1月15日，以為上開車輛非屬人
    身事故車，致陷於錯誤而以33萬元之價格，在新北市○○區
    ○○○道0 段00號群翔汽車，以該公司員工李立欣之名義，
    購買上開車輛，楊振泉於扣除整修費用後，因而詐得差價1
    萬元之犯罪所得。
二、案經盧卡斯租賃有限公司訴由臺灣新北地方檢察署檢察官偵
    查後起訴。
    理  由
一、關於證據能力部分：
    本判決所引用之證據資料，無論供述證據或非供述證據，檢
    察官、上訴人即被告楊振泉及辯護人均同意有證據能力（見
    本院卷第131至133頁）；且本院審酌供述證據作成時之情況
    ，認為適當；非供述證據，亦查無非法取得而應予排除之情
    形，自均得作為證據。
二、認定犯罪事實所憑之證據及理由：
　　上開犯罪事實，業據被告於原審及本院審判中自白，核與告
    訴人代理人周俊廷於偵查中指述之情節相符；並有行將企業
    SAA競拍車輛查定表、AIS成交行情、TDC-5376號營業小客車
    監理資料、TDC-5376號營業小客車車輛照片、汽車買賣契約
    書、高雄市汽車商業同業公會108 年11月15日高市汽商雄字
    第1284號函（系爭車輛經鑑定之價值）、HAA（和運勁拍中
    心）勁拍車輛點檢表、HAA（和運勁拍中心）拍賣結果查詢
    、被告提出之行將企業（拍賣平台）之說明文件等在卷可佐
    ，足認被告上開任意性之自白，與事實相符，堪以採信。本
    案事證明確，被告所為上開詐欺取財犯行可以認定，應依法
    論科。
三、論罪、科刑及沒收：　
　㈠核被告所為，係犯刑法第339條第1項之詐欺取財既遂罪。
　㈡審酌被告從事中古汽車買賣工作，對於車輛係人身事故車時
　　，將影響購買意願及交易價格，此情乃屬重要之交易資訊，
    本應誠實告知，俾購買者憑以評估是否購買，然其卻為圖個
    人私利而加以隱瞞，使告訴人陷於錯誤而依一般價格購買，
    致受有損害，並有害於交易秩序所植基之誠實信用原則，所
    為實有可議；惟念及其終能坦承犯行，並於上訴本院後與告
    訴人達成和解，且已完成賠償，復獲得告訴人之原諒，有告
    訴人之刑事陳報狀及所附和解書、刑事附帶民事訴訟更正暨
    撤回起訴狀等可參（見本院卷第111至115頁），犯後態度尚
    稱良好；兼衡其犯罪之動機、目的、手段、故意違反義務之
    惡性、所詐得之金額、國中畢業之智識程度、須扶養配偶與
    小女兒、每月收入約1、2萬元之生活狀況等一切情狀。原審
    雖未及審酌被告與告訴人達成和解之有利量刑因子，然原審
    斟酌該審於言詞辯論終結時之一切量刑因子，而量處拘役50
    日，並依刑法第41條第1項規定，諭知如易科罰金以1千元折
    算1日乙節，考量被告法治觀念有所偏差，僅因為謀私利，
    即不顧交易秩序中之誠信原則，是縱使其事後和解，本院認
    仍應維持原審所科處之刑度，始合罪刑相當原則。從而，檢
    察官上訴以被告未與告訴人和解、量刑過輕；以及被告上訴
    要求從輕量刑等節，經核均無理由。
　㈢末查，被告無犯罪前科，有其前案紀錄表在卷可稽（見本院
    卷第89頁），素行良好；其因一時失慮而觸犯本案犯行，雖
    有可議，但其於犯後終能坦承犯行，且已與告訴人達成和解
    ，犯後態度尚稱良好，並獲得告訴人同意本院對其宣告緩刑
    （見本院卷第111頁），可認其經此偵、審程序及罪刑之宣
    告，當知所警惕，而無再犯之虞，爰依刑法第74條第1項第1
    款規定宣告緩刑2年，以啟自新。
　㈣關於沒收部分：　
　　被告因本案犯行獲有犯罪所得1萬元乙節，已據其於原審審
    判中供承明確（見原審卷第83頁），本應依刑法第38條之1
    第1項前段宣告沒收，然因其已與被告和解，並完成賠償，
    已如上述，則該犯罪所得在性質上已相當於發還被害人，依
    刑法第38條之1第5項之規範意旨，自不予宣告沒收。原審未
    及審酌此情，而依刑法第38條之1第1項前段及第3項規定宣
    告沒收及追徵，即有未洽。被告上訴就此部分指摘原判決不
    當，為有理由。就此部分自應予撤銷。
四、部分撤銷及部分駁回上訴之理由：
　  檢察官及被告就量刑部分上訴，或指科刑過輕、或要求從量
    刑等節，如上所述，經核均無理由，應予駁回。至於被告就
    原判決諭知沒收部分上訴，如上所述，則屬有據，爰就此部
    分予以撤銷。
五、綜上所述，被告之上訴為部分有理由、部分無理由，檢察官
    之上訴則無理由，爰撤銷原判決之違誤部分，並駁回檢察官
    及被告之其他上訴。
據上論斷，應依刑事訴訟法第368條、第369條第1項前段、第364
條，判決如主文。　
本案經臺灣新北地方檢察署檢察官楊唯宏起訴，臺灣高等檢察署
檢察官賴正聲到庭執行職務。　　　　　
中　　華　　民　　國　　110 　年　　2 　　月　　24　　日
                  刑事第二十二庭審判長法　官  洪于智
                                      法　官  汪怡君
                                      法　官  陳銘壎
以上正本證明與原本無異。
不得上訴。
                                      書記官  吳思葦
中　　華　　民　　國　　110 　年　　2 　　月　　24　　日
附錄：本案論罪科刑法條全文
中華民國刑法第339條
（普通詐欺罪）
意圖為自己或第三人不法之所有，以詐術使人將本人或第三人之
物交付者，處5年以下有期徒刑、拘役或科或併科50萬元以下罰
金。
以前項方法得財產上不法之利益或使第三人得之者，亦同。
前二項之未遂犯罰之。